臺灣臺中地方法院刑事判決
110年度金訴字第429號
公  訴  人  臺灣臺中地方檢察署檢察官
被      告  張俊龍



上列被告因違反洗錢防制法等案件，經檢察官提起公訴（110年
度偵字第12899號），本院判決如下：
    主  文
張俊龍幫助犯洗錢防制法第十四條第一項之一般洗錢罪，處有期
徒刑參月，併科罰金新臺幣貳萬元，罰金如易服勞役，以新臺幣
壹仟元折算壹日。
    事  實
一、張俊龍經瀏覽其友人鍾悟信Instagram之限時動態廣告，得
    知某證券公司因營運需求需租用金融帳戶，如提供帳戶存摺
    、提款卡、密碼供該公司使用，每本帳戶每月即可獲得租金
    新臺幣（下同）20,000元，張俊龍雖可預見金融機構帳戶係
    個人理財之重要工具，為個人財產、信用之重要表徵，如交
    予他人使用，有供作財產犯罪用途之可能，而犯罪者取得他
    人存摺或提款卡（含密碼）之目的在於取得贓款及掩飾犯行
    不易遭人追查，對於提供帳戶雖無引發他人萌生犯罪之確信
    ，但仍以縱若前開取得帳戶之人利用其帳戶持以詐欺取財，
    並掩飾、隱匿特定犯罪所得而洗錢，亦不違背其本意之幫助
    犯意，透過鍾悟信聯繫接洽，於民國109年7月30日下午5時5
    分許，在臺中市○區○○街0號之統一超商富榮門市，將其申辦
    所有之中華郵政股份有限公司帳號00000000000000號帳戶（
    下稱本案郵局帳戶）之存摺、提款卡、密碼等資料，交付予
    真實姓名年籍不詳、自稱「吳文傑」之人，容任「吳文傑」
    所屬之詐欺集團成員持以遂行詐欺取財及洗錢犯罪使用。嗣
    「吳文傑」所屬詐欺集團成員取得本案郵局帳戶之存摺、提
    款卡與密碼後，即意圖為自己不法之所有，先於109年8月2
    日下午6時46分許，撥打電話予王雅惠，佯稱為486團購網客
    服人員，因購物出貨單有誤，將轉由銀行客服人員處理聯繫
    云云，復於同日下午7時許，由某詐欺集團成員假冒銀行人
    員再度致電誆稱須轉帳解決出貨單問題云云，致王雅惠陷於
    錯誤，依指示先後於同日晚間9時許、9時17分許、9時19分
    許、9時21分許、9時24分許，陸續轉帳60,123元、29,989元
    、29,989元、19,900元、8,029元至本案郵局帳戶內，該等
    款項旋即遭提領殆盡。嗣王雅惠驚覺受騙報警處理，始循線
    查悉上情。
二、案經王雅惠訴由基隆市警察局第四分局移送臺灣臺中地方檢
    察署檢察官偵查起訴。
    理  由
一、本判決下列引用之言詞及書面陳述等各項證據資料，關於被
    告以外之人於審判外陳述之傳聞供述證據，檢察官、被告於
    審判程序中均同意作為證據使用，或知有傳聞證據之情形而
    未於言詞辯論終結前聲明異議（本院卷第52至53頁、第71至
    73頁），本院審酌該等證據作成時之情況，並無取證之瑕疵
    或其他違法不當之情事，且與待證事實具有關聯性，應均具
    有證據能力。其餘認定本案犯罪事實之非供述證據，經查並
    無違反法定程序取得之情，依刑事訴訟法第158條之4規定反
    面解釋，亦應具證據能力。
二、認定犯罪事實所憑證據及理由：
（一）訊據被告張俊龍固坦承有於前揭時間、地點，透過友人鍾
      悟信之引薦，交付其所有之本案郵局帳戶存摺、提款卡及
      密碼予「吳文傑」，惟矢口否認有何幫助詐欺取財與幫助
      洗錢等犯行，辯稱：我因為瀏覽鍾悟信的Instagram限時
      動態後得知有公司要租借帳戶，當時有向鍾悟信詢問，他
      跟我說是完全合法的，1個帳戶1個月租金是20,000元，我
      因為相信鍾悟信，也想賺點錢，所以便將本案郵局帳戶之
      存摺、提款卡及密碼交給「吳文傑」，我不知道「吳文傑
      」會將帳戶作詐騙使用，我也是被騙的等語。
（二）被告在其友人鍾悟信之引薦下，於109年7月30日下午5時5
      分許，將其申辦所有之本案郵局帳戶之存摺、提款卡及密
      碼交付予「吳文傑」之事實，業據被告迭於警詢及本院審
      理時坦認不諱（偵卷第13頁、本院卷第51、53頁），復有
      中華郵政股份有限公司109 年11月19日儲字第1090900590
      號函檢附之本案郵局帳戶基本資料、歷史交易清單及金融
      卡變更資料（偵卷第53至58頁）、被告提出之行動電話通
      訊軟體對話訊息內容翻拍照片27張（偵卷第15至21頁）在
      卷可參，堪以認定。嗣「吳文傑」所屬詐欺集團成員取得
      本案郵局帳戶之上開資料後，乃於109年8月2日下午6時46
      分許，撥打電話予告訴人王雅惠施用詐術，致告訴人陷於
      錯誤後，依指示於陸續於同日晚間9時許、9時17分許、9
      時19分許、9時21分許、9時24分許，轉帳60,123元、29,9
      89元、29,989元、19,900元、8,029元至本案郵局帳戶內
      ，該等款項旋即遭提領一空等情，業經告訴人王雅惠於警
      詢中指訴綦詳（偵卷第27至29頁），並有告訴人帳戶明細
      一覽表（偵卷第31頁）、告訴人提出之新北市政府警察局
      新莊分局丹鳳派出所受理詐騙帳戶通報警示簡便格式表及
      金融機構聯防機制通報單影本、中華郵政與國泰世華商業
      銀行存摺及內頁交易明細表翻拍照片8 張（偵卷第33至43
      、45至51頁）附卷可參，亦堪認定。
（三）被告固以前詞置辯，惟查：　　　
　　1.按刑法上之故意，可分為確定故意（直接故意）與不確定
      故意（間接故意），所謂「不確定故意」，係指行為人對
      於構成犯罪之事實，預見其發生而其發生並不違背其本意
      者，刑法第13條第2項定有明文。衡諸社會通念與日常生
      活經驗，金融帳戶攸關存戶個人財產權益之保障，專有性
      甚高，並非一般自由流通之物，是一般人均有妥為保管及
      防止他人任意使用之認識。縱逢特殊情況而偶有需交付他
      人使用之情形，衡諸常情，亦必深入瞭解其用途、合理性
      及對方身分背景，及是否與之有特殊情誼及關係者，始予
      例外提供，此乃係易於體察之一般常識。此外，近來各類
      形式利用電話或電腦網路途徑進行詐騙，收購人頭帳戶供
      被害人匯入詐騙款項之用，並藉此規避檢調機關人員之查
      緝，同時掩飾、確保獲取犯罪所得財物之事例層出不窮，
      且已廣為大眾傳播媒體報導，政府多年來無不透過各式報
      章雜誌、文宣、廣告、新聞媒體、網路平台等管道廣泛宣
      導，提醒民眾提高警覺慎加防範，強化個人之防詐意識，
      降低個資洩露及財產損失風險，遏止詐騙集團之犯行，此
      可謂已形成大眾共所周知之生活經驗。審諸被告交付本案
      郵局帳戶存摺、提款卡及密碼時，已為20歲之成年人，亦
      自陳案發時從事房仲行業，此據被告於本院審理時供述明
      確（本院卷第74頁），可見被告心智已臻成熟，具相當之
      智識程度與社會歷練，識別能力亦屬正常，非懵懂愚眛之
      人，故其對於提供金融帳戶可能作為詐欺集團成員提領詐
      欺犯罪所得使用，詐欺集團成員於提領後會產生遮斷金流
      以逃避國家訴追、處罰之效果等情節，實難諉為毫無所知
      而當有所預見。
　　2.再查，被告於警詢及本院審理中陳稱：我跟鍾悟信是高中
      同學，我看見鍾悟信在Instagram上張貼1則動態，內容是
      1間證券公司合法徵求租用金融帳戶，1個帳戶每月20,000
      元，當下我覺得怪怪的，因此有向鍾悟信確認，鍾悟信表
      示該公司是合法的，租半年後如果不願繼續可以取消，且
      有將合約書傳給我看，並表示他自己的朋友也有將帳戶出
      租等語（偵卷第13頁、本院卷第52、79頁），可見被告對
      於所謂帳戶租借之一事是否合法、正當確已有所疑慮，並
      心生懷疑；復參以被告於本院審理中自陳：因本案郵局帳
      戶平時沒有在使用，我想賺一點錢，便與鍾悟信、「吳文
      傑」相約在上開臺中統一超商富榮門市，將本案郵局帳戶
      金融資料交給「吳文傑」，我不知道「吳文傑」的真實姓
      名、年籍，也沒有他的聯絡方式，基於對朋友鍾悟信的信
      任，我也沒有再去查證該公司是否存在等語（偵卷第13頁
      、本院卷第51、75、79頁）。由是可知，被告與「吳文傑
      」素未謀面，僅係因鍾悟信之引薦而有一面之緣，雙方間
      毫無信賴基礎可言，然被告卻未就其等對話中所提證券公
      司之營業地址、營業項目等相關資訊作任何查證或確認，
      亦未對於提供帳戶供公司使用之細節、內容謹慎探究，僅
      因可輕鬆賺取金錢，率憑其與鍾悟信在LINE中之對話，即
      逕予將金融帳戶資料交付給聯繫因素甚低之「吳文傑」，
      使該帳戶置於自己支配範疇之外，顯見被告對本案郵局帳
      戶之存摺、金融卡、密碼等資料交由他人使用之情形毫不
      在意，復未採取任何足資保障自身權益之因應措施，凡此
      均與正常社會交易常情相違，實難謂被告有何能確信對方
      租用金融帳戶係供合法使用之堅強理由，反可徵其心存僥
      倖，對於自己利益之考量遠高於他人財產法益是否因此受
      害，被告漠視帳戶將被供作非法使用之容任心態，實可見
      一斑。況本案郵局帳戶為被告平時未使用之金融帳戶，核
      與實務上常見幫助詐欺取財及幫助洗錢之行為人，多會將
      自身已無使用或不常用、餘額無幾之金融帳戶交付詐騙集
      團使用之慣行相符，參核上揭各情，被告心態上無非已彰
      顯縱有人以其金融帳戶實施詐欺取財及洗錢之犯罪，亦不
      違背其本意之不確定故意無疑。
　　3.另衡諸申辦金融帳戶本無特殊之身分資格限制，任何人若
      有利用金融帳戶存匯款項之需求，均可在填具及備妥相關
      憑辦資料與身分證件後，前往金融機構提出申請輕易開立
      存戶，實無另行支付對價而徵求帳戶之理。依被告前揭所
      述，「吳文傑」並未要求被告提供任何學經歷證明文件，
      被告只需提供金融帳戶資料，無須任何專業技術或工作經
      驗，亦無須付出任何勞力或心血下，即能輕易獲得每月20
      ,000元之對價，此與一般人均須辛勤工作始能獲致報酬之
      社會常情有悖，被告實應可輕易預見鍾悟信、「吳文傑」
      徵求帳戶之用意乃係出於違法目的而事涉不法，稽以被告
      亦自承無法管控「吳文傑」對金融帳戶之實際使用方式，
      且無從擔保帳戶之後續流向（本院卷第52、75頁），被告
      主觀上確有容任本案郵局帳戶遭他人作不法使用之幫助詐
      欺取財與幫助洗錢之不確定故意，灼然至明，是其辯稱同
      為受害者云云，顯係推諉卸責之詞，委無足取。
（四）綜上所述，被告前揭所辯顯屬飾卸之詞，要難可採。是本
      件事證明確，被告上開犯行洵堪認定，應依法論科。
三、論罪科刑：
（一）按刑法上之幫助犯，係對於犯罪與正犯有共同之認識，而
      以幫助之意思，對於正犯資以助力，而未參與實施犯罪之
      行為者而言（最高法院88年度台上字第1270號判決意旨參
      照）。次按提供金融帳戶之存摺、提款卡及密碼之行為人
      ，因已將帳戶提款資料提供他人使用，失去對自己帳戶之
      實際管領權限，若無配合親自提款，即無收受、持有或使
      用特定犯罪所得，且無積極之移轉或變更特定犯罪所得之
      行為，尚非屬洗錢防制法第2條第1款、第3款所稱之洗錢
      行為。同法第2條第2款之掩飾、隱匿行為，目的在遮掩、
      粉飾、隱藏、切斷特定犯罪所得與特定犯罪間之關聯性，
      是此類洗錢行為須與欲掩飾、隱匿之特定犯罪所得間具有
      物理上接觸關係（事實接觸關係）。而提供金融帳戶存摺
      、提款卡及密碼供他人使用，嗣後被害人雖匯入款項，然
      此時之金流仍屬透明易查，在形式上無從合法化其所得來
      源，未造成金流斷點，尚不能達到掩飾或隱匿特定犯罪所
      得之來源、去向及所在之作用，須待款項遭提領後，始產
      生掩飾、隱匿之結果。故而，行為人提供金融帳戶存摺、
      提款卡及密碼，若無參與後續之提款行為，自非洗錢防制
      法第2條第2款所指洗錢行為，無從成立一般洗錢罪之直接
      正犯。惟金融帳戶乃個人理財工具，依我國現狀，申設金
      融帳戶並無任何特殊限制，且可於不同之金融機構申請多
      數帳戶使用，是依一般人之社會通念，若見他人不以自己
      名義申請帳戶，反而收購或借用別人之金融帳戶以供使用
      ，並要求提供存摺、提款卡及告知密碼，則提供金融帳戶
      者主觀上如認識該帳戶可能作為對方收受、提領特定犯罪
      所得使用，對方提領後會產生遮斷金流以逃避國家追訴、
      處罰之效果，仍基於幫助之犯意，而提供該帳戶之存摺、
      提款卡及密碼，以利洗錢實行，仍可成立一般洗錢罪之幫
      助犯。是以，行為人提供金融帳戶存摺、提款卡及密碼予
      不認識之人，固非屬洗錢防制法第2條所稱之洗錢行為，
      不成立一般洗錢罪之正犯；然行為人主觀上如認識該帳戶
      可能作為收受、提領特定犯罪所得使用，他人提領後會產
      生遮斷資金流動軌跡以逃避國家追訴、處罰之效果，仍基
      於幫助之犯意而提供，則應論以幫助犯一般洗錢罪（最高
      法院108年台上大字第3101號刑事大法庭裁定意旨參照）
      。經查，被告將其申辦所有之本案郵局帳戶存摺、提款卡
      及密碼任意提供予「吳文傑」，使「吳文傑」所屬之詐欺
      集團成員取得該金融帳戶資料後，持以作為犯罪工具使用
      ，先施用詐術使告訴人陷於錯誤，因而依指示轉帳至本案
      郵局帳戶內，該等款項繼而遭詐欺集團成員提領殆盡，以
      此方式遂行詐欺取財犯行，同時犯罪所得之實際去向即經
      由存、匯入被告帳戶而混淆該其來源及性質，致生金流斷
      點，並掩飾、隱匿上開不法所得之去向及所在，逃避國家
      之追訴、處罰，惟被告提供上開存摺、提款卡及密碼等金
      融帳戶資料予他人，並非實行詐欺取財之犯罪構成要件行
      為，亦無證據證明被告與「吳文傑」所屬詐欺集團成員間
      ，有詐欺取財或洗錢之犯意聯絡或行為分擔，而應僅係對
      詐欺集團成員上述犯行提供助力，其所為應係幫助犯而非
      正犯行為。
（二）故核被告所為，係犯刑法第30條第1項前段、同法第339條
      第1項、洗錢防制法第14條第1項之幫助詐欺取財、幫助洗
      錢罪。
（三）被告以幫助之意思，參與構成要件以外之行為，為幫助犯
      ，應依刑法第30條第2項之規定，按正犯之刑減輕之。
（四）被告以一交付本案郵局帳戶存摺、提款卡及密碼之行為，
      同時觸犯幫助詐欺取財罪及幫助一般洗錢罪，為想像競合
      犯，應依刑法第55條前段規定，從一重之幫助一般洗錢罪
      處斷。
（五）爰審酌被告明知目前社會以各種方式詐財之惡質歪風猖獗
      ，令人防不勝防，詐財者多借用人頭帳戶致使警方追緝困
      難，詐欺事件層出不窮，手法日益翻新，竟率爾提供自己
      申設之金融帳戶資料，造成告訴人財產損失，破壞社會治
      安及有礙金融交易秩序，亦助長犯罪歪風，同時增加追緝
      犯罪之困難；復衡以被告矢口否認犯行，未能正視己非，
      犯後態度不佳，且迄今尚未與告訴人達成和解，以彌補犯
      罪所生之損害，所為誠值非難；惟念及被告非實際參與詐
      欺取財及洗錢犯行，可責性較小，又考量被告前無任何犯
      罪紀錄，此有臺灣高等法院被告前案紀錄表在卷可佐，素
      行良好，兼衡被告之犯罪動機、目的、犯罪手段、告訴人
      之損失，暨其於本院審理中自陳高中畢業、先前從事房仲
      業工作、目前務農、未婚、整體經濟狀況普通等語（本院
      卷第79頁）之智識程度、經濟與家庭生活狀況等一切情狀
      ，量處如主文所示之刑，並就罰金刑部分諭知易服勞役之
      折算標準。
四、本案尚無證據證明被告有因提供本案郵局帳戶存摺、提款卡
    及密碼予「吳文傑」，因而獲有對價或利益，爰不予宣告沒
    收犯罪所得，附此敘明。
據上論斷，應依刑事訴訟法第299 條第1 項前段，洗錢防制法第
14條第1 項，刑法第11條前段、第339 條第1 項、第30條第1 項
前段、第2 項、第55條、第42條第3 項，刑法施行法第1 條之1 
第1項，判決如主文。
本案經檢察官蔣志祥提起公訴，檢察官陳隆翔、王淑月到庭執行
職務。
中　　華　　民　　國　　110 　年　　9 　　月　　22　　日
                  刑事第一庭    審判長法  官  李進清
                                      法  官  姚佑軍
                                      法  官  路逸涵
以上正本證明與原本無異。
如不服本判決應於收受送達後20日內向本院提出上訴書狀，並應
敘述具體理由；其未敘述上訴之理由者，應於上訴期間屆滿後20
日內向本院補提理由書（均須按他造當事人之人數附繕本）「切
勿逕送上級法院」。
告訴人或被害人如不服判決，應備理由具狀向檢察官請求上訴，
上訴期間之計算，以檢察官收受判決正本之日起算。
                                      書記官  王崑煜
中　　華　　民　　國　　110 　年　　9 　　月　　22　　日
附錄本案論罪科刑法條全文
洗錢防制法第14條
有第二條各款所列洗錢行為者，處7 年以下有期徒刑，併科新臺
幣5 百萬元以下罰金。
前項之未遂犯罰之。
前二項情形，不得科以超過其特定犯罪所定最重本刑之刑。

中華民國刑法第339條
（普通詐欺罪）
意圖為自己或第三人不法之所有，以詐術使人將本人或第三人之
物交付者，處5 年以下有期徒刑、拘役或科或併科50萬元以下罰
金。
以前項方法得財產上不法之利益或使第三人得之者，亦同。
前二項之未遂犯罰之。

中華民國刑法第30條
（幫助犯及其處罰）
幫助他人實行犯罪行為者，為幫助犯。雖他人不知幫助之情者，
亦同。
幫助犯之處罰，得按正犯之刑減輕之。